臺灣屏東地方法院民事判決　　　　　　　100年度訴字第104號
原　　　告　蔡明慧
被　　　告　藍國華
上列當事人間請求回復名譽等事件，本院於中華民國100 年4 月
28日言詞辯論終結，判決如下：
    主  文
原告之訴駁回。
訴訟費用由原告負擔。
    事  實  及  理  由
一、原告主張：於民國98年8 月30日在屏東舉辦之「2009功學社
    音樂會」，原告為音樂副總監，並為演奏曲目之一「Chain
    Reaction」，組合不同樂器的6 位老師上台表演而為編曲。
    嗣於99年5 月14日及同年6 月27日，其中4 位老師（含被告
    ）使用這首樂曲在大型音樂會表演（且為原告編曲之版本）
    。原告當時以為被告等人未經版權人同意即擅自演奏，不知
    被告等人已取得社團法人中華音樂著作權協會之授權，好意
    託人轉告被告等人要多瞭解著作權。被告竟於99年7 月15日
    晚上7 時33分，以匿名方式在原告於網際網路「無名小站」
    網站上成立之部落格上留言「喔！你好懂喔！我們好怕喔！
    ！！金玉其外，敗絮其內，爛梨子裝蘋果（台語）名導演兼
    名律師！你真棒！」等不雅言語辱罵與毀謗原告。嗣經原告
    向檢察官提出妨害名譽告訴，但因原告念及被告同為功學社
    之音樂老師，不想讓被告有犯罪前科，因此於99年12月29日
    偵查庭中，原告提出被告在網路上道歉，原告即撤回告訴之
    和解條件，被告口頭上答應，並泣求原告先撤回告訴，就會
    馬上在原告部落格上道歉云云，令原告信以為真，就先撤回
    告訴，使被告獲不起訴處分，詎事後被告拒不履行其在原告
    部落格上道歉之承諾，況兩造間既未簽立書面之和解契約，
    即和解尚未成立，原告自仍得追究被告之民事責任。因被告
    惡意之網路留言，侵害原告之名譽權，已使原告承受莫名之
    壓力，且聲譽形象毀於一旦，需長時間休息接受精神科治療
    ，爰依民法第18條、第184 條、第195 條之規定，請求被告
    賠償慰撫金新臺幣（下同）300 萬元，並為回復名譽之適當
    處分等語。並聲明：(一)被告應在原告部落格與功學社部落格
    上任由瀏覽者張貼訊息之位置表示向原告公開道歉之意思；
    (二)被告應給付原告300 萬元。
二、被告則以：被告等人於99年5 月14日及同年6 月27日所舉行
    之音樂會上所演奏之曲目「CHAIN REACTION」，係使用日本
    作曲者野呂一生原作之曲譜，且付費取得財團法人中華音樂
    著作權協會授與其公開演出之權利，並非原告編曲。而被告
    等人於演出前每天練習，精神緊繃，詎原告當時卻無端在其
    個人部落格上一再散布影射被告等人侵害其著作權之攻擊性
    言論，甚至說要被告等人準備五六十萬元吃官司云云，實係
    對被告人格之莫大侮辱，令被告非常氣憤，被告於99年7 月
    15日晚上7 時33分，在原告部落格上留言，無非回應原告在
    該部落格上攻擊被告之上一篇文章，被告係自衛、自辯所為
    ，應無侵害原告權益可言。於99年12月29日偵查庭中，除有
    原告告被告妨害名譽案件外，另有與被告共同演出之訴外人
    李世芬（即融合爵士樂團團長）告原告恐嚇案件，經檢察官
    勸諭及調解委員協助，使三人達成和解，依和解條件，被告
    就其在原告部落格上留言不雅之情事，已當場簽寫其向原告
    道歉之文書，並於檢察官面前向原告道歉，原告亦當場簽寫
    其誤會李世芬之文書，原告與李世芬即各自撤回上開告訴，
    被告並未承諾事後在網路上道歉，更無泣求原告先撤回告訴
    一節，乃原告所述不實。茲本件糾紛既已和解，原告再提起
    本訴顯無理由等語資為抗辯。並聲明：駁回原告之訴。
三、兩造不爭執之事實：兩造因涉及音樂著作權之爭執，彼此在
    原告部落格上發表針鋒相對之言論，而被告確有原告所主張
    留言不雅之事實。
四、本件爭點厥為：(一)原告縱有本件侵權行為損害賠償請求權，
    是否已因和解而消滅？(二)被告所為是否構成侵害原告名譽權
    之侵權行為？如被告應負侵權行為損害賠償責任，則(三)原告
    請求被告在原告部落格與功學社部落格上道歉，是否為回復
    名譽之適當方法？(四)原告請求慰撫金300 萬元是否合理？茲
    說明如下：
    (一)按稱和解者，謂當事人約定，互相讓步，以終止爭執或防
      止爭執發生之契約；和解有使當事人所拋棄之權利消滅及
      使當事人取得和解契約所訂明權利之效力，民法第736 條
      、第737 條分別定有明文。當事人互相表示意思一致者，
      無論其為明示或默示，契約即為成立，民法第153 條第1
      項亦有明文。和解契約之成立，民法並未特設規定，故為
      不要式契約、諾成契約，合先敘明。
    (二)經查，原告就本件主張同一事實，先向臺灣高雄地方法院
      檢察署檢察官提起妨害名譽告訴，有其告訴狀及包括被告
      於99年7 月15日晚上7 時33分，以匿名方式在原告部落格
      上留言「喔！你好懂喔！我們好怕喔！！！金玉其外，敗
      絮其內，爛梨子裝蘋果（台語）名導演兼名律師！你真棒
      ！」之網頁列印資料等附證可查，並為兩造所不爭執。嗣
      移轉管轄由臺灣屏東地方法院檢察署檢察官偵辦，兩造與
      訴外人李世芬於99年12月29日偵查庭中，均稱：願意和解
      ，其和解條件為：「1.藍國華當庭向蔡明慧道歉，保證以
      後不會再犯。2.蔡明慧對本件屏東融合爵士樂團表演曲目
      CHAIN REACTION及版權不再干涉。」等語，原告並聲稱：
      願意撤回妨害名譽、毀謗告訴，不追究對方責任等語明確
      ，業記明偵訊筆錄，及載明「藍國華當庭向蔡明慧道歉」
      ，且有被告簽寫其向原告道歉、原告簽寫其誤會李世芬之
      文書各1 份呈交檢察官作為該偵訊筆錄之附件，業據本院
      依職權調取該偵查卷宗核閱無誤（雄檢99年度他字第3228
      號、屏檢99年度偵字第10092 號）。可見兩造確已和解，
      並當場履行完畢，亦即被告所辯為可採。益徵原告所稱：
      被告承諾事後在網路上道歉，而泣求原告先撤回告訴云云
      ，與事實不符，不足採信。基此，原告主張本件侵權行為
      損害賠償請求權，縱然成立，亦已因和解、拋棄而消滅，
      自無從再以之請求。至原告聲稱：因兩造間未簽立書面之
      和解契約，故和解不成立云云，顯與前揭法律規定不符，
      自無可取。
    (三)其餘爭點均以原告所主張本件侵權行為損害賠償請求權，
      尚未因和解而消滅為前提要件，方有探究之必要。而原告
      縱有本件侵權行為損害賠償請求權，亦已因和解而消滅，
      業經認定，則其餘爭點即無再予審究之必要。
五、綜上所述，原告主張為無可取，被告抗辯則為可採。從而，
    原告依民法第18條、第184 條、第195 條之規定，請求被告
    在原告部落格與功學社部落格向原告公開道歉，並給付原告
    300 萬元，均為無理由，應予駁回。
六、至兩造其餘之攻擊或防禦方法及未經援用之證據，經本院斟
    酌後，認為均對本判決結果不生影響，自無逐一詳予論駁之
    必要，附此敘明。
七、訴訟費用負擔之依據：民事訴訟法第78條。
中    華    民    國    100   年    5     月    5     日
                  民事第二庭    法  官  蔡嘉裕
正本係照原本作成。
如不服本判決，應於收受送達後20日內，向本院提出上訴狀（須
按他造當事人之人數附繕本）。
中    華    民    國    100   年    5     月    5     日
                                書記官  蘇小雅